---
title: "Task4"
author: "Monika Stanislovėnaitė, EKO"
date: "2016-03-13"
output: html_document
---
---

**Užduotis:**
Aplanke task4 yra duomenų failas, kuriame rasite nekilnojamo turto (o tiksliau gyvenamųjų butų) kainas ir kaikurias jų charakteristikas. Jūsų užduotis atlikti išsamią tiesinę regresiją. Lygtis reikalinga prekyboms agentams, kad geriau suprastų kokią įtaką skirtingos charakteristikos daro galutinei kainai.

---

Nuskaitome duomenis:
```{r}
setwd("U:/Econometrics/task4")
duom <- read.csv2("data.csv")
attach(duom)
```

Nubrėžiame duomenų grafikus. Pažiūrime, ar duomenys koreliuoti:
```{r}
plot(duom)
cor(duom)
```

Matome, kad stipriai koreliuoja garso izoliacija ir šilumos laidumas (cor=0.95). Kad būsimame modelyje nebūtų multikolinearumo, turėsime panaikinti garso izoliacijos arba šilumos laidumo stulpelį, bet prieš tai dar pasižiūrime, kaip atrodytų modelis su įtrauktais abiem šiais koreliuotais kintamaisiais ir neišėmus išskirčių:
```{r}
library(car)
mod1 <- lm(kaina ~ plotas+aukstas+silumosLaidumas+garsoIzoliacija+atstumasIkiPrekybosCentro)
summary(mod1)
```

Patikrinus mod1 VIF matome, kad šilumos laidumo ir garso izoliacijos VIF'ai yra dideli, vadinasi modelyje egzistuoja multikolinerumas. Dar kartą įsitikinome, kad šie kintamieji koreliuoja:
```{r}
vif(mod1)
```

Pažiūrime, kur yra šio modelio išskirtys:
```{r}
outlierTest(mod1) #funkcija parodo, kad išskirtys yra 253 ir 254 eilutėse
```

Kadangi mod1 yra multikolinearus, kuriame antrajį modelį be garso izoliacijos:
```{r}
mod2 <- lm(kaina~plotas+aukstas+silumosLaidumas+atstumasIkiPrekybosCentro, data = duom)
```

Ieškome išskirčių:
```{r}
outlierTest(mod2) #išskirtys vėl eilutėse nr. 253 ir 254
duom2 <- duom[-c(253,254),] #panaikiname išskirtis

mod2_isk <- lm(kaina~plotas+aukstas+silumosLaidumas+atstumasIkiPrekybosCentro, data = duom2)
plot(mod2_isk) #tolimų išskirčių nebematome
summary(mod2_isk)
```

Kuriame modelį be šilumos laidumo (naudojame duomenis su prieš tai pašalintomis išskirtimis):
```{r}
mod3 <- lm(kaina~plotas+aukstas+garsoIzoliacija+atstumasIkiPrekybosCentro, data=duom2)
summary(mod2)
```

Matome, kad abiem atvejais yra nereikšmingas atstumas iki prekybos centro, tai sukuriame palyginimui dar 2 modelius be šio kintamojo:
```{r}
mod4 <- lm(kaina~plotas+aukstas+silumosLaidumas, data=duom2)
summary(mod4)
mod5 <- lm(kaina~plotas+aukstas+garsoIzoliacija, data=duom2)
summary(mod5)
```

Abiem atvejais visi kintamieji reikšmingi, tikriname Akaike:
```{r}
AIC(mod4)
AIC(mod5)
# mod5 yra geresnis pagal šį kriterijų
```

Toliau dirbsime su mod5:
```{r}
mod5 <- lm(kaina~plotas+aukstas+garsoIzoliacija, data=duom2)
```

Tikriname heteroskedastiškumą (reikės paketo "lmtest"):
```{r}
library(lmtest)
bptest(mod5)
# p-value < 0.05, vadinasi duomenys yra homoskedastiški.
```

Tikriname liekanų normalumą:
```{r}
hist(mod5$res) #Iš histogramos liekanos atrodo normalios 
shapiro.test(mod5$res) # Patikriname su shapiro.test
#p-value>0.05, vadinasi paklaidos iš tiesų yra normalios.
```

Tikriname, ar nėra autokoreliacijos:
```{r}
durbinWatsonTest(mod5)
#p-value > 0.05, vadinasi liekanos nėra autokoreliuotos.
```

> Taigi, galutinis modelis: $$kaina = 7474.4 + 599.44 plotas + 333.97 aukstas + 581.21 garsoizoliacija + \varepsilon$$

