---
title: "Task13"
author: "Monika Stanislovėnaitė, EKO"
date: "2016-04-26"
output: html_document
---
---
[@Hyndman2014a, ch. 6., Lab Session 6]

###Lab Session 6, užduotis nr. 1 
For the following series, find an appropriate Box-Cox transformation and order of differencing in order to obtain stationary data.  
  
  
Užduotims reikės paketo **fpp**:
```{r}
library(fpp)
```

**(a)** Duomenys *usnetelec*:
```{r}
plot(usnetelec, col="blue", lwd=2)     #pažiūrime, kaip atrodo duomenys; duomenys nesezoniniai
#matome, kad duomenims nelabai reikia transformacijos, bet vis dėlto ją padarysime:
l1 <- BoxCox.lambda(usnetelec)         #gauname transformacijos parametrą (0.52)
duom1 <- BoxCox(usnetelec, l1)
plot(duom1, col="red")                 #duomenys po transformacijos
n1 <- ndiffs(duom1)                    #gauname diferencijavimo eilę transformuotiems duomenims (1)
duom1_1 <- diff(duom1, differences=n1)
plot(duom1_1, col="red")               #duomenys po diferencijavimo
```

Atliksime testą patikrinimui, ar šie duomenys yra stacionarūs. Tikrinsime su **Augmented Dickey Fuller test**. (Ho: duomenys nestacionarūs ir nesezoniniai):
```{r}
adf.test(duom1_1)
#p-value<0.05, vadinasi Ho atmetame, t.y. iš tikrųjų duomenys stacionarūs
```

**(b)** Duomenys *usgdp*:
```{r}
plot(usgdp, col="blue", lwd=2)           #pažiūrime, kaip atrodo duomenys; duomenys nesezoniniai
l2 <- BoxCox.lambda(usgdp)               #gauname transformacijos parametrą (0.37)
duom2 <- BoxCox(usgdp, l2)
plot(duom2, col="red")                   #duomenys po transformacijos
n2 <- ndiffs(duom2)                      #gauname diferencijavimo eilę transformuotiems duomenims (1)
duom2_1 <- diff(duom2, differences=n2)
plot(duom2_1, col="purple")              #duomenys po diferencijavimo
```

Atliksime testą patikrinimui, ar šie duomenys yra stacionarūs. Tikrinsime su **Augmented Dickey Fuller test**. (Ho: duomenys nestacionarūs ir nesezoniniai):
```{r}
adf.test(duom2_1)
#p-value<0.05, vadinasi Ho atmetame, t.y. iš tikrųjų duomenys stacionarūs
```

**(c)** Duomenys *mcopper*:
```{r}
plot(mcopper, col="blue")  #pažiūrime, kaip atrodo duomenys
```

Kyla įtarimas, kad duomenys gali būti sezoniniai ir neaišku, ar reiks naudoti *ndiffs* ar *nsdiffs*, todėl pasinaudosime ACF:
```{r}
Acf(mcopper)
```
  
Matome, kad duomenys nėra sezoniniai, nes nėra ACF grafikas tiesiog lėtai mažėja, nėra pasikartojančių pakilimų.  

```{r}
l3 <- BoxCox.lambda(mcopper)            #gauname transformacijos parametrą (0.19)
duom3 <- BoxCox(mcopper, l3)
plot(duom3, col="red")                  #duomenys po transformacijos
n3 <- ndiffs(duom3)                     #gauname diferencijavimo eilę transformuotiems duomenims (1)
duom3_1 <- diff(duom3, differences=n3)
plot(duom3_1, col="purple")             #duomenys po diferencijavimo
```

Atliksime testą patikrinimui, ar šie duomenys yra stacionarūs. Tikrinsime su **Augmented Dickey Fuller test**. (Ho: duomenys nestacionarūs ir nesezoniniai):
```{r}
adf.test(duom3_1)
#p-value<0.05, vadinasi Ho atmetame, t.y. iš tikrųjų duomenys stacionarūs
```

**(d)** Duomenys *enplanements*:
```{r}
plot(enplanements, col="blue")  #pažiūrime, kaip atrodo duomenys
```

Duomenys gali būti sezoniniai ir neaišku, ar reiks naudoti *ndiffs* ar *nsdiffs*, todėl pasinaudosime ACF:
```{r}
Acf(enplanements)
```
  
Matome, kad duomenys panašūs į sezoninius, nes ACF grafikas turi pasikartojančių pakilimų.  

```{r}
l4 <- BoxCox.lambda(enplanements)               #gauname transformacijos parametrą (-0.23)
duom4 <- BoxCox(enplanements, l4)
plot(duom4, col="red")                          #duomenys po transformacijos
n4 <- nsdiffs(duom4)                            #gauname diferencijavimo eilę transformuotiems duomenims (sezoniniams) (1)
duom4_1 <- diff(duom4, lag=12, differences=n4)  #duomenys po diferencijavimo sezonais
plot(duom4_1, col="purple")
```

Atliksime testą patikrinimui, ar šie duomenys yra stacionarūs. Tikrinsime su **Augmented Dickey Fuller test**. (Ho: duomenys nestacionarūs ir nesezoniniai):
```{r}
adf.test(duom4_1)
#p-value>0.05, vadinasi Ho priimame, t.y. duomenys nestacionarūs
#dar kartą diferencijuosime, dabar kaip nesezoninius duomenis:
duom4_2 <- diff(duom4_1, differences=ndiffs(duom4_1))
plot(duom4_2, col="brown")
adf.test(duom4_2)
#dabar p-value<0.05, vadinasi Ho atmetame, duomenys stacionarūs
```

**(e)** Duomenys *visitors*:
```{r}
plot(visitors, col="blue")  #pažiūrime, kaip atrodo duomenys
```

Duomenys gali būti sezoniniai ir neaišku, ar reiks naudoti *ndiffs* ar *nsdiffs*, todėl pasinaudosime ACF:
```{r}
Acf(visitors)
```
  
Matome, kad duomenys sezoniniai, nes ACF grafikas turi pasikartojančių pakilimų (kasmet).  

```{r}
l5 <- BoxCox.lambda(visitors)                   #gauname transformacijos parametrą (0.28)
duom5 <- BoxCox(visitors, l5)
plot(duom5, col="red")                          #duomenys po transformacijos
n5 <- nsdiffs(duom5)                            #gauname diferencijavimo eilę transformuotiems duomenims (sezoniniams) (1)
duom5_1 <- diff(duom5, lag=12, differences=n5)
plot(duom5_1, col="purple")                     #duomenys po diferencijavimo
```

Atliksime testą patikrinimui, ar šie duomenys yra stacionarūs. Tikrinsime su **Augmented Dickey Fuller test**. (Ho: duomenys nestacionarūs):
```{r}
adf.test(duom5_1)
#p-value<0.05, vadinasi Ho atmetame, t.y. duomenys stacionarūs
```
  
  
###Lab Session 6, užduotis nr. 2  
Why is a Box-Cox transformation unhelpful for the *cangas* data?  

Pažiūrime, kaip atrodo šie duomenys ir pabandome padaryti Box-Cox transformaciją:
```{r}
par(mfrow=c(1,2))
plot(cangas, col="blue")
lambda <- BoxCox.lambda(cangas)
plot(BoxCox(cangas, lambda), col="purple")
```
  
Matome, kad transformacija nėra sėkminga. Taip yra todėl, kad originalūs duomenys yra "banguoti", susidaro lyg iš dviejų dalių, todėl neišeina pritaikyti transformacijos, tinkančios visiems duomenims.

###Lab Session 6, užduotis nr. 3  
Download the data at http://robjhyndman.com/data/retail.xls. Choose one of the series and find an appropriate Box-Cox transformation and order of differencing in order to obtain stationary data.  

```{r}
retail <- read.csv("retail.csv", header = T)
dat <- retail[,5]                                    # pasirenkame stulpelį
retail_ts = ts(dat, start=c(1982,4), frequency=12)   # sukuriame laiko eilutę 
#pažiūrime, kaip atrodo duomenys:
plot(retail_ts, col="blue")
```
  
Tikėtina, kad duomenys sezoniniai, todėl pasinaudosime ACF:
```{r}
Acf(retail_ts, lag.max=25)
```
  
Matome, kad duomenys panašūs į sezoninius, nes ACF grafikas turi pasikartojančių pakilimų( ties lagais 1, 12, 24, ... - kasmet)

```{r}
par <- BoxCox.lambda(retail_ts)                  #gauname transformacijos parametrą (0.16)
datata <- BoxCox(retail_ts, par)
plot(datata, col="red")                          #duomenys po transformacijos
dif <- nsdiffs(datata)                           #gauname diferencijavimo eilę transformuotiems duomenims (sezoniniams) (1)
datata2 <- diff(datata, lag=12, differences=dif)
plot(datata2, col="purple")                      #duomenys po diferencijavimo
```

Atliksime testą patikrinimui, ar šie duomenys yra stacionarūs. Tikrinsime su **Augmented Dickey Fuller test**. (Ho: duomenys nestacionarūs):
```{r}
adf.test(datata2)
#p-value<0.05, vadinasi Ho atmetame, t.y. iš tikrųjų duomenys stacionarūs
```
