---
title: "Task14"
author: "Monika Stanislovėnaitė, EKO"
date: "2016-05-10"
output: html_document
---
---

[@Hyndman2014a, ch. 7., Lab Session 7]  

###Lab Session 7, užduotis nr. 1  


Užduotims reikės paketo *fpp*:
```{r}
library(fpp)
```

Duomenys **wmurders**.  
  
**(a)** If necessary, find a suitable Box-Cox transformation for the data:
```{r}
#pažiūrėsime, kaip atrodo duomenys:
plot(wmurders, col="blue")
#nenaudosime Box-Cox transformacijos
```

**(b)** Fit a suitable ARIMA model to the transformed data using `auto.arima()`:
```{r}
fit <- auto.arima(wmurders)
```
Gauname ARIMA(1,2,1) su AIC=-6.88

**(c)** Try some other plausible models by experimenting with the
orders chosen:
```{r}
ndiffs(wmurders)  #siūloma diferencijavimo eilė
plot(diff(wmurders, diff=ndiffs(wmurders)), col="red") 
adf.test(diff(wmurders, diff=ndiffs(wmurders)))
#p-value<0.05, vadinasi šiuo atveju duomenys yra stationarūs

par(mfrow=c(1,2))
acf(diff(wmurders))
pacf(diff(wmurders))  #bandysime AR(2)

fit1 <- Arima(wmurders, order=c(0,2,0))
fit2 <- Arima(wmurders, order=c(2,2,0))
fit3 <- Arima(wmurders, order=c(2,1,0))
```

**(d)** Choose what you think is the best model and check the residual diagnostics:
```{r}
#tikrinsime AIC:
modelis <- c("fit", "fit1", "fit2", "fit3")
aic <- c(AIC(fit), AIC(fit1), AIC(fit2), AIC(fit3))
data.frame(modelis, aic)
```
Mažiausią AIC turi fit3: ARIMA(2,1,0)  
  
Standartiškai modelių tikslumą galime įvertinti su `accuracy` funkcija. Pažiūrėsime, kokius tikslumus gausime *in sample* ir *out of sample* (kad neapkrauti ataskaitos, lyginsime tik RMSE):
```{r}
wmurders_in <- window(wmurders, end=1988)

fit_in <- Arima(wmurders_in, order=c(1,2,1))
fit1_in <- Arima(wmurders_in, order=c(0,2,0))
fit2_in <- Arima(wmurders_in, order=c(2,2,0))
fit3_in <- Arima(wmurders_in, order=c(2,1,0))

f_fit_in <- forecast(fit_in)
f_fit1_in <- forecast(fit1_in)
f_fit2_in <- forecast(fit2_in)
f_fit3_in <- forecast(fit3_in)

ans_1 <- rbind(
  accuracy(f_fit_in)[2],
  accuracy(f_fit1_in)[2],
  accuracy(f_fit2_in)[2],
  accuracy(f_fit3_in)[2]
)
rownames(ans_1) <- c('fit_in', 'fit1_in', 'fit2_in', 'fit3_in')
colnames(ans_1) <- c('RMSE')
ans_1

ans_2 = rbind(
  accuracy(f_fit_in, wmurders)[2,2],
  accuracy(f_fit1_in, wmurders)[2,2],
  accuracy(f_fit2_in, wmurders)[2,2],
  accuracy(f_fit3_in, wmurders)[2,2]
)
rownames(ans_2) <- c('fit_out', 'fit1_out', 'fit2_out', 'fit3_out')
colnames(ans_2) <- c('RMSE')
ans_2
```
Pagal *in sample* geriausias modelis yra **fit3**, pagal *out of sample* - taip pat **fit3**, jį ir rinksimės: ARIMA(2,1,0)  

Išrinkę modelį, patikrinsime jo liekanas:
```{r}
Acf(residuals(fit3))
Box.test(residuals(fit3), type="Lj")
```
Iš ACF matome, kad liekanos yra baltasis triukšmas, nes praktiškai visos linijos neišeina už kritinių reikšmių ribų. `Box.test()` taip pat tai patvirtina, nes p-value>0.05.  

**(e)** Produce forecasts of your fitted model. Do the forecasts look reasonable?
```{r}
fc1 <- forecast(fit3, h=20)
plot(fc1)
#prognozės atrodo logiškos
```

**(f)** Compare the results with what you would obtain using `ets()` (with no transformation):
```{r}
fit_ets1 <- ets(wmurders)
#gauname ETS(M,N,N) - multiplicative errors, nėra trendo, nėra sezoniškumo
fc_ets1 <- forecast(fit_ets1, h=20)
plot(fc_ets1)  #gauname panašią prognozę

#palyginsime:
accuracy(fit3)
accuracy(fit_ets1)
```
Matome, kad fit3 modelis ARIMA(2,1,0) vis dėlto yra geresnis.  
  
  
###Lab Session 7, užduotis nr. 2  

Duomenys **usgdp**.  

**(a)** If necessary, find a suitable Box-Cox transformation for the data:
```{r}
#pažiūrėsime, kaip atrodo duomenys:
plot(usgdp, col="purple")

#transformuosime:
l1 <- BoxCox.lambda(usgdp)         #gauname transformacijos parametrą (0.37)
usgdp_tr <- BoxCox(usgdp, l1)
plot(usgdp_tr, col="red", lwd=2)   #duomenys po transformacijos
```

**(b)** Fit a suitable ARIMA model to the transformed data using `auto.arima()`:
```{r}
fitt <- auto.arima(usgdp_tr)
```
Gauname ARIMA(2,1,0) with drift su AIC=-115.11

**(c)** Try some other plausible models by experimenting with the orders chosen:
```{r}
ndiffs(usgdp_tr)  #siūloma diferencijavimo eilė
plot(diff(usgdp_tr, diff=ndiffs(usgdp_tr)), col="green") 
adf.test(diff(usgdp_tr, diff=ndiffs(usgdp_tr)))
#p-value<0.05, vadinasi šiuo atveju duomenys yra stationarūs

par(mfrow=c(1,2))
Acf(diff(usgdp_tr))
Pacf(diff(usgdp_tr)) #bandysime AR(1)

fitt1 <- Arima(usgdp_tr, order=c(1,1,0))
fitt2 <- Arima(usgdp_tr, order=c(1,1,1))
fitt3 <- Arima(usgdp_tr, order=c(1,2,0))
```

**(d)** Choose what you think is the best model and check the residual diagnostics:
```{r}
#tikrinsime AIC:
modelis_2uzd <- c("fitt", "fitt1", "fitt2", "fitt3")
aic_2uzd <- c(AIC(fitt), AIC(fitt1), AIC(fitt2), AIC(fitt3))
data.frame(modelis_2uzd, aic_2uzd)
```
Mažiausią AIC turi fitt: ARIMA(2,1,0) with drift  
  
Standartiškai modelių tikslumą galime įvertinti su `accuracy` funkcija. Pažiūrėsime, kokius tikslumus gausime *in sample* ir *out of sample* (kad neapkrautume ataskaitos, lyginsime tik RMSE):
```{r}
usgdp_tr_in <- window(usgdp_tr, end=1989)

fitt_in <- Arima(usgdp_tr_in, order=c(2,1,0), include.drift=TRUE)
fitt1_in <- Arima(usgdp_tr_in, order=c(1,1,0))
fitt2_in <- Arima(usgdp_tr_in, order=c(1,1,1))
fitt3_in <- Arima(usgdp_tr_in, order=c(1,2,0))

f_fitt_in <- forecast(fitt_in)
f_fitt1_in <- forecast(fitt1_in)
f_fitt2_in <- forecast(fitt2_in)
f_fitt3_in <- forecast(fitt3_in)

ans2_1 <- rbind(
  accuracy(f_fitt_in)[2],
  accuracy(f_fitt1_in)[2],
  accuracy(f_fitt2_in)[2],
  accuracy(f_fitt3_in)[2]
)
rownames(ans2_1) <- c('fitt_in', 'fitt1_in', 'fitt2_in', 'fitt3_in')
colnames(ans2_1) <- c('RMSE')
ans2_1

ans2_2 <- rbind(
  accuracy(f_fitt_in, usgdp_tr)[2,2],
  accuracy(f_fitt1_in, usgdp_tr)[2,2],
  accuracy(f_fitt2_in, usgdp_tr)[2,2],
  accuracy(f_fitt3_in, usgdp_tr)[2,2]
)
rownames(ans2_2) <- c('fitt_out', 'fitt1_out', 'fitt2_out', 'fitt3_out')
colnames(ans2_2) <- c('RMSE')
ans2_2
```
Pagal *in sample* geriausias modelis yra **fitt**, o pagal *out of sample* - **fitt2**. Rinksimės pagal AIC modelį **fitt** (ARIMA(2,1,0) with drift).  
    
Išrinkę modelį, patikrinsime jo liekanas:
```{r}
Acf(residuals(fitt))
Box.test(residuals(fitt), type="Lj")
```
Iš ACF matome, kad liekanos yra baltasis triukšmas, nes praktiškai visos linijos neišeina už kritinių reikšmių ribų. `Box.test()` taip pat tai patvirtina, nes p-value>0.05.  

**(e)** Produce forecasts of your fitted model. Do the forecasts look reasonable?
```{r}
fc2 <- forecast(fitt, h=50)
plot(fc2)
#prognozės atrodo logiškos
```

**(f)** Compare the results with what you would obtain using `ets()` (with no transformation):
```{r}
fit_ets2 <- ets(usgdp)
#gauname ETS(A,Ad,N)
fc_ets2 <- forecast(fit_ets2, h=50)
plot(fc_ets2)  #gauname kiek kitokią prognozę

#palyginsime:
accuracy(fitt)
accuracy(fit_ets2)
```
Matome, kad fitt modelis ARIMA(2,1,0) with drift vis dėlto yra geresnis.  
  
  
###Lab Session 7, užduotis nr. 3  
  
Duomenys **mcopper**.  

**(a)** If necessary, find a suitable Box-Cox transformation for the data:
```{r}
#pažiūrėsime, kaip atrodo duomenys:
plot(mcopper)

#transformuosime:
l2 <- BoxCox.lambda(mcopper)         #gauname transformacijos parametrą (0.19)
mcopper_tr <- BoxCox(mcopper, l2)
plot(mcopper_tr, col="blue")         #duomenys po transformacijos
```

**(b)** Fit a suitable ARIMA model to the transformed data using `auto.arima()`:
```{r}
fittt <- auto.arima(mcopper_tr)
```
Gauname ARIMA(0,1,1) su AIC=-86.1

**(c)** Try some other plausible models by experimenting with the orders chosen:
```{r}
ndiffs(mcopper_tr)  #siūloma diferencijavimo eilė
plot(diff(mcopper_tr, diff=ndiffs(mcopper_tr)), col="green") 
adf.test(diff(mcopper_tr, diff=ndiffs(mcopper_tr)))
#p-value<0.05, vadinasi šiuo atveju duomenys yra stationarūs

par(mfrow=c(1,2))
Acf(diff(mcopper_tr))
Pacf(diff(mcopper_tr)) #išbandysime su AR(1)

fittt1 <- Arima(mcopper_tr, order=c(1,1,0))
fittt2 <- Arima(mcopper_tr, order=c(1,1,1))
fittt3 <- Arima(mcopper_tr, order=c(2,1,0))
```

**(d)** Choose what you think is the best model and check the residual diagnostics:
```{r}
#tikrinsime AIC:
modelis_3uzd <- c("fittt", "fittt1", "fittt2", "fittt3")
aic_3uzd <- c(AIC(fittt), AIC(fittt1), AIC(fittt2), AIC(fittt3))
data.frame(modelis_3uzd, aic_3uzd)
```
Mažiausią AIC turi fittt: ARIMA(0,1,1)


Standartiškai modelių tikslumą galime įvertinti su `accuracy` funkcija. Pažiūrėsime, kokius tikslumus gausime *in sample* ir *out of sample* (kad neapkrautume ataskaitos, lyginsime tik RMSE):
```{r}
mcopper_tr_in <- window(mcopper_tr, end=1992)

fittt_in <- Arima(mcopper_tr_in, order=c(0,1,1))
fittt1_in <- Arima(mcopper_tr_in, order=c(1,1,0))
fittt2_in <- Arima(mcopper_tr_in, order=c(1,1,1))
fittt3_in <- Arima(mcopper_tr_in, order=c(2,1,0))

f_fittt_in <- forecast(fittt_in)
f_fittt1_in <- forecast(fittt1_in)
f_fittt2_in <- forecast(fittt2_in)
f_fittt3_in <- forecast(fittt3_in)

ans3_1 <- rbind(
  accuracy(f_fittt_in)[2],
  accuracy(f_fittt1_in)[2],
  accuracy(f_fittt2_in)[2],
  accuracy(f_fittt3_in)[2]
)
rownames(ans3_1) <- c('fittt_in', 'fittt1_in', 'fittt2_in', 'fittt3_in')
colnames(ans3_1) <- c('RMSE')
ans3_1

ans3_2 <- rbind(
  accuracy(f_fittt_in, mcopper_tr)[2,2],
  accuracy(f_fittt1_in, mcopper_tr)[2,2],
  accuracy(f_fittt2_in, mcopper_tr)[2,2],
  accuracy(f_fittt3_in, mcopper_tr)[2,2]
)
rownames(ans3_2) <- c('fittt_out', 'fittt1_out', 'fittt2_out', 'fittt3_out')
colnames(ans3_2) <- c('RMSE')
ans3_2
```
Pagal *in sample* geriausi modeliai yra **fittt** ir **fittt2** (labai nežymiai skiriasi), o pagal *out of sample* - **fittt3**. Vis dėlto rinksimės pagal AIC - modelį fittt: ARIMA(0,1,1) 
    
Išrinkę modelį, patikrinsime jo liekanas:
```{r}
Acf(residuals(fittt))
Box.test(residuals(fittt), type="Lj")
```
Iš ACF matome, kad liekanos yra baltasis triukšmas, nes praktiškai visos linijos neišeina už kritinių reikšmių ribų. `Box.test()` taip pat tai patvirtina, nes p-value>0.05.  

**(e)** Produce forecasts of your fitted model. Do the forecasts look reasonable?
```{r}
fc3 <- forecast(fittt, h=75)
plot(fc3)
#prognozės atrodo logiškos
```

**(f)** Compare the results with what you would obtain using `ets()` (with no transformation):
```{r}
fit_ets3 <- ets(mcopper)
#gauname ETS(M,Ad,N)
fc_ets3 <- forecast(fit_ets3, h=75)
plot(fc_ets3)  #gauname panasia prognozę

#palyginsime:
accuracy(fittt)
accuracy(fit_ets3)
```
Matome, kad fittt modelis ARIMA(0,1,1) vis dėlto yra geresnis.  
  
