---
title: "Task7"
author: "Monika Stanislovėnaitė, EKO"
date: "2016-04-05"
output: html_document
---
---
[@Hyndman2014a, ch. 2. The forecaster’s toolbox, Lab Session 2]

###Lab Session 2, uzduotis nr. 1  
The function `tsdisplay(data, plot.type="scatter")` is useful for showing a time plot, ACF plot and lagged scatterplot on the same graph. Use it to produce plots of the following time series: *bricksq*, *hsales*, *ibmclose*. Can you spot the effects of seasonality, cyclicity and trend?  

Uzduociai reikes paketo **fpp**:
```{r}
library(fpp)
```

Duomenys:
```{r}
ts1 <- bricksq
ts2 <- hsales
ts3 <- ibmclose
```
  
Sezoniskumas, cikliskumas, trendai (naudosime funkcija *tsdisplay(data, plot.type="scatter")*):  

1) Duomenys *bricksq*:
```{r}
tsdisplay(ts1, plot.type="scatter")
```
  
Kasmetinis sezoniskumas, matome is grafiko ir ACF. Galimas cikliskumas (1956-1975; 1975-1983; 1984-1992). Yra trendas - duomenys kyla, matome is grafiko ir mazejancio ACF.  
  
2) Duomenys *hsales*:
```{r}
tsdisplay(ts2, plot.type="scatter")
```
  
Galimas kasmetinis sezoniskumas, matome is grafiko ir ACF (ACF "pikai" ties 1, 12, 24). Cikliskumas nera ryskus, bet galime sakyti kad ciklai yra "bangos" laikotarpiais 1975-1982, 1982-1992, 1992-1995. Trendo nera - to nerodo nei grafikas, nei ACF.  
  
3) Duomenys *ibmclose*:
```{r}
tsdisplay(ts3, plot.type="scatter")
```
  
Sezoniskumo nera. Galimas cikliskumas (1-50; 50-280; 280-360). Is grafiko lyg ir galetume teigti, kad aiskaus trendo nera, taciau AFC visgi rodo, kad jis yra.  
  
  
###Lab Session 2, užduotis nr. 3  
Do exercises a - f for the data set **bricksq**:  
  
  
Užduočiai reikės paketo **fpp**:
```{r}
library(fpp)
```

Naudosime duomenis *bricksq*:
```{r}
duom <- bricksq
```
  
**(a)** We will split the data into two parts:
```{r}
bricks1 <- window(bricksq, end=1987.99)
bricks2 <- window(bricksq, start=1988)
```
  
**(b)** We will check that data have been split appropriately by producing the following plot:
```{r}
plot(bricksq)
lines(bricks1,col="red")
lines(bricks2,col="blue")
```
  
**(c)** We will calculate forecasts using each of the four benchmark methods applied to *bricks1*:
```{r}
##isbandysime visus metodus - drift, mean, naive ir seasonal naive.
#mean metodas (forecast of all future values is equal to mean of historical data):
fmean <- meanf(bricks1, h=27)
#naive metodas (forecasts equal to last observed value):
fnaive <- naive(bricks1, h=27)
#seasonal naive metodas (forecasts equal to last value from same season):
fsnaive <- snaive(bricks1, h=27)
#drift metodas (forecasts equal to last value plus average change):
fdrift <- rwf(bricks1, drift=TRUE, h=27)
```
  
**(d)** We will compare the accuracy of forecasts against the actual values stored in *bricks2*:
```{r}
accuracy(fmean, bricks2)
accuracy(fnaive, bricks2)
accuracy(fsnaive, bricks2)
accuracy(fdrift, bricks2)
```
  
**(e)** Which method does best? Why?  
Geriausias metodas prognozavimui šiuo atveju yra **seasonal naive** metodas, nes jis turi mažiausius RMSE, MAE, MAPE, MASE. Taip pat iš grafiko galime pastebėti, kad duomenys yra sezoniniai, o **seasonal naive** metodas ir atsižvelgia į sezoniškumą.Kad yra kasmetinis sezoniškumas galime įsitikinti ir su *ACF*:
```{r}
acf(duom)
#"pikai" ties 1, 2, 3, ...
```
  
**(f)** For the best method, compute the residuals and plot them. Do the residuals appear to be uncorrelated and normally distributed?
```{r}
res <- residuals(fsnaive)
plot(res, col="purple")
hist(res, breaks="FD") #iš grafiko atrodo, kad liekanos normaliai pasiskirsčiusios
shapiro.test(res) # tačiau pritaikę testą gauname, kad liekanos nėra normalios
#vis dėlto nežiūrėsime taip griežtai, žiūrėsime tik į formą ir teigsime, kad liekanos normalios
Acf(res) #for uncorrelated data, we would expect each autocorrelation to be close to 0
#95% reikšmių turėtų neišeiti už kritinių reikšmių ribų, iš ACF matome, kad nemažai reikšmių išeina už kritinių reikšmių, tai greičiausiai liekanos yra koreliuotos.
Box.test(res, fitdf=0, type="Lj") #atmetame Ho => liekanos iš tiesų nėra baltasis triukšmas (yra koreliuotos).
```
  
  
###Lab Session 2, užduotis nr. 5  
Consider the sales of new one-family houses in the USA (Jan 1987 – Nov 1995). Data set: *hsales*.  
(a) Produce some plots of the data in order to become familiar with it.  
(b) Split the data into a training set and a test set, where the test set is the last two years of data.  
(c) Try various benchmark methods to forecast the training set and compare the results on the test set. Which method did best?  
(d) For the best method, compute the residuals and plot them. What do the plots tell you?  
(e) Can you invent a better forecasting method than any of the benchmark methods for these data?  
  
  
Užduočiai reikės paketo fpp:
```{r}
library(fpp)
```

Naudosime duomenis *hsales*:
```{r}
d <- hsales
```

**(a)** Produce some plots of the data in order to become familiar with it:
```{r}
tsdisplay(d, plot.type="scatter")
```
  
Galimas kasmetinis sezoniškumas, matome is grafiko ir ACF (ACF "pikai" ties 1, 12, 24). Ciklai - "bangos" laikotarpiais 1975-1982, 1982-1992, 1992-1995. Trendo nėra - to nerodo nei grafikas, nei ACF.
  
**(b)** Split the data into a training set and a test set, where the test set is the last two years of data:
```{r}
hsales1 <- window(d, end=1993.99)
hsales2 <- window(d, start=1994)
```

**(c)** Try various benchmark methods to forecast the training set and compare the results on the test set. Which method did best?
```{r}
##isbandysime visus metodus - drift, mean, naive ir seasonal naive.
#mean metodas (forecast of all future values is equal to mean of historical data):
mean <- meanf(hsales1, h=27)
plot(mean)
#naive metodas (forecasts equal to last observed value):
naive <- naive(hsales1, h=27)
plot(naive)
#seasonal naive metodas (forecasts equal to last value from same season):
snaive <- snaive(hsales1, h=27)
plot(snaive)
#drift metodas (forecasts equal to last value plus average change):
drift <- rwf(hsales1, drift=TRUE, h=27)
plot(drift)

#we'll compare the accuracy of forecasts against the actual values stored in hsales2:
accuracy(mean, hsales2)
accuracy(naive, hsales2)
accuracy(snaive, hsales2)
accuracy(drift, hsales2)
```
  
Remiantis *accuracy* funkcija, geriausi metodai atrodo *naive* ir *drift*. Rinksimės **drift** metodą kaip geriausią, nes jis duoda dar ir tendenciją mažėti (nors ir labai mažą).  
  
**(d)** For the best method, compute the residuals and plot them. What do the plots tell you?
```{r}
res <- residuals(drift)
plot(res, col="green")
shapiro.test(res)
hist(res, breaks="FD")
Acf(res)
Box.test(res, fitdf=0, type="Lj") #atmetame Ho => liekanos nėra baltasis triukšmas.
```
  
Pagal *shapiro.test* liekanos nėra normalios, bet šiuo atveju galime nežiūrėti taip griežtai ir atsižvelgi tik į histogramos formą ir teigti, kad liekanos yra normaliai pasiskirsčiusios.  
Iš ACF galime numatyti, kad liekanos nėra baltasis triukšmas, tai patvirtina ir *Box.test*.  
  
**(e)** Can you invent a better forecasting method than any of the benchmark methods for these data?  
  
Galime sugalvoti geresnį prognozavimo modelį, nes liekanos nėra baltasis triukšmas, t.y. jose dar yra informacijos. Taip pat užduotyje naudoti 4 metodai yra patys paprasčiausi, yra ir geresnių.
