---
title: "Task7_1"
author: "Monika Stanislovėnaitė, EKO"
date: "2016-04-05"
output: html_document
---
---
[@Hyndman2014a, ch. 2. The forecaster’s toolbox, Lab Session 2]

**Lab Session 2, uzduotis nr. 1**
The function tsdisplay(data, plot.type="scatter") is useful for showing a time plot, ACF plot and lagged scatterplot on the same graph. Use it to produce plots of the following time series: bricksq, hsales, ibmclose. Can you spot the effects of seasonality, cyclicity and trend?

Uzduociai reikes paketo **fpp**:
```{r}
library(fpp)
```

Duomenys:
```{r}
ts1 <- bricksq
ts2 <- hsales
ts3 <- ibmclose
```


Sezoniskumas, cikliskumas, trendai (naudosime funkcija *tsdisplay(data, plot.type="scatter")*):

1) Duomenys *bricksq*
```{r}
tsdisplay(ts1, plot.type="scatter")
```
Kasmetinis sezoniskumas, matome is grafiko ir ACF. Galimas cikliskumas (1956-1975; 1975-1983; 1984-1992). Yra trendas - duomenys kyla, matome is grafiko ir mazejancio ACF.

2) Duomenys *hsales*
```{r}
tsdisplay(ts2, plot.type="scatter")
```
Galimas kasmetinis sezoniskumas, matome is grafiko ir ACF (ACF "pikai" ties 1, 12, 24). Cikliskumas nera ryskus, bet galime sakyti kad ciklai yra "bangos" laikotarpiais 1975-1982, 1982-1992, 1992-1995. Trendo nera - to nerodo nei grafikas, nei ACF.

3) Duomenys *ibmclose*
```{r}
tsdisplay(ts3, plot.type="scatter")
```
Sezoniskumo nera. Galimas cikliskumas (1-50; 50-280; 280-360). Is grafiko lyg ir galetume teigti, kad aiskaus trendo nera, taciau AFC visgi rodo, kad jis yra.
