---
title: "Task5"
author: "Monika Stanislovėnaitė, EKO"
date: "2016-03-19"
output: html_document
---
---

**Užduotis:**
Pinigų paklausa. Šioje užduotyje reikia atlikti tiesinę regresiją. Pakete dynlm yra duomenų masyvas M1Germany - ten yra ir jo aprašymas. Iš turimų duomenų sudarykite ir įvertinkite tiesinę regresiją, kurios endogeninis kintamasis yra logm1. Lygtis būtų naudojama prognozuoti pinigų kiekį artimiausiam laikotarpiui į prieki remiantis dabartine situacija. Taigi prognozės sudarymui lygtis gali naudoti tik tuos duomenis, kurie būtų žinomi prognozavimo momentu.

Pažiūrime duomenis, esančius pakete dynlm:
```{r}
library(dynlm)
M1Germany
```

Pažiūrime grafikus:
```{r,echo=FALSE}
plot(M1Germany)
```

Išbandome įvairius modelių variantus. Keli variantai, kur gaunasi visi reikšmingi kintamieji:
```{r}
mod1 <- dynlm(logm1 ~ L(logprice,2)+(L(loggnp, 2))+(L(interest,2)) , data = M1Germany)
summary(mod1)
mod2 <- dynlm(logm1 ~ L(logprice,3)+(L(loggnp, 2))+(L(interest,1)) , data = M1Germany) 
summary(mod2)
mod3 <- dynlm(logm1 ~ L(logprice,3)+(L(loggnp, 2))+(L(interest,2)) , data = M1Germany)
summary(mod3)
mod4 <- dynlm(logm1 ~ L(logprice,1)+(L(interest,3)) , data = M1Germany) 
summary(mod4)
mod5 <- dynlm(logm1 ~ L(logprice,2)+(L(interest,3)) , data = M1Germany) 
summary(mod5)
mod6 <- dynlm(logm1 ~ L(logprice,5)+(L(interest,5)) , data = M1Germany) 
summary(mod6)
mod7 <- dynlm(logm1 ~ (L(loggnp, 1))+(L(interest,1)) , data = M1Germany)
summary(mod7)
mod8 <- dynlm(logm1 ~ (L(loggnp, 2))+(L(interest,3)) , data = M1Germany)
summary(mod8)
```

Palyginame modelius pagal AIC krijerijų:
```{r}
AIC(mod1)
AIC(mod2)
AIC(mod3)
AIC(mod4)
AIC(mod5)
AIC(mod6)
AIC(mod7)
AIC(mod8)
```

Mod3 yra geriausias, nes turi mažiausią AIC.

