---
title: "Task5"
author: "Monika Stanislovėnaitė, EKO"
date: "2016-03-19"
output: html_document
---
---

**Užduotis:**
Pinigų paklausa. Šioje užduotyje reikia atlikti tiesinę regresiją. Pakete dynlm yra duomenų masyvas M1Germany - ten yra ir jo aprašymas. Iš turimų duomenų sudarykite ir įvertinkite tiesinę regresiją, kurios endogeninis kintamasis yra logm1. Lygtis būtų naudojama prognozuoti pinigų kiekį artimiausiam laikotarpiui į prieki remiantis dabartine situacija. Taigi prognozės sudarymui lygtis gali naudoti tik tuos duomenis, kurie būtų žinomi prognozavimo momentu.

---

Pažiūrime duomenis, esančius pakete dynlm:
```{r}
library(dynlm)
library(car)
M1Germany
cor(M1Germany, use = "na.or.complete") #matome, kad logprice ir loggnp smarkiai koreliuoja
```

Pažiūrime grafikus:
```{r}
plot(M1Germany)
```

Išbandome vieną modelį, patikriname vif:
```{r}
modelis <- dynlm(logm1 ~ L(logprice, 2) + (L(loggnp, 2)) + (L(interest,2)), data = M1Germany)
summary(modelis)
vif(modelis)
```

Iš vif matome, kad modelis yra multikolinearus. Kad panaikinti multikolinearumą naudosime funkcija d() ("lagged differences"), kuri pašalina trendus.

Išbandome įvairius modelių variantus. Keli variantai, kur gaunasi visi reikšmingi kintamieji ir geri vif'ai:
```{r}
mod1 <- dynlm(logm1 ~ L(logprice, 2) + d(L(loggnp, 2)) + L(interest, 1), data = M1Germany)
summary(mod1)
vif(mod1)

mod2 <- dynlm(logm1 ~ L(logprice, 3) + d(L(loggnp, 2)) + L(interest, 1), data = M1Germany) 
summary(mod2)
vif(mod2)

mod3 <- dynlm(logm1 ~ L(logprice, 3) + d(L(loggnp, 2)) + L(interest, 2), data = M1Germany)
summary(mod3)
vif(mod3)

mod4 <- dynlm(logm1 ~  d(L(logm1, 1)) + L(logprice, 1) + L(interest, 3), data = M1Germany) 
summary(mod4)
vif(mod4)

mod5 <- dynlm(logm1 ~ L(logprice, 2) + L(interest, 3), data = M1Germany) 
summary(mod5)
vif(mod5)

mod6 <- dynlm(logm1 ~ d(L(logm1, 2)) + L(logprice, 5) + L(interest, 5), data = M1Germany) 
summary(mod6)
vif(mod6)

mod7 <- dynlm(logm1 ~ L(loggnp, 1) + L(interest, 1), data = M1Germany)
summary(mod7)
vif(mod7)
```

Palyginame modelius pagal AIC krijerijų:
```{r}
AIC(mod1)
AIC(mod2)
AIC(mod3)
AIC(mod4)
AIC(mod5)
AIC(mod6)
AIC(mod7)
```

Mod4 yra geriausias, nes turi mažiausią AIC.

Patikriname liekanų normalumą įsitikinimui, kad mod4 tikrai yra geras:
```{r}
#pasiziurime is histogramos:
hist(resid(mod4), probability = TRUE)
lines(density(resid(mod4)), col = "blue", lwd = 3)

#patikriname normaluma su shapiro testu:
liek <- as.vector(mod4$residuals)
shapiro.test(liek)
```

p-value > 0.05, vadinasi iš tiesų liekanos yra normalios.

> Taigi, mod4 yra tiksliausias:
`mod4 <- dynlm(logm1 ~  d(L(logm1, 1))+L(logprice,1)+L(interest,3) , data = M1Germany)`
